【裁判字號】    99,上易,45
【裁判日期】    990223
【裁判案由】    竊盜
【裁判全文】
臺灣高等法院高雄分院刑事判決          99年度上易字第45號
上  訴  人  臺灣高雄地方法院檢察署檢察官
被      告      乙○○
上列上訴人因被告竊盜案件，不服臺灣高雄地方法院98年度易字
第1166號中華民國98年12月8 日第一審判決（起訴案號：臺灣高
雄地方法院檢察署98年度偵字第9233號），提起上訴，本院判決
如下：
    主  文
上訴駁回。
    理  由
一、公訴意旨略以：被告乙○○意圖為自己不法之所有，於民國
    （以下同）97年5 月12日11時許，在高雄縣仁武鄉竹門巷85
    -6號前，以不詳方式竊取登記為蔡哲謀所有，而由丙○○使
    用之車牌號碼RF-9398 號自用小客車，供己使用，嗣警於98
    年5 月15日18時40分許，在高雄縣仁武鄉○○路與華興街口
    ，發現該自用小客車，經高雄縣政府警察局鑑識小組，採集
    車內指紋比對，發現係乙○○所遺留之指紋，始獲知上情，
    因認被告乙○○涉有刑法第320 條第1 項之竊盜罪嫌。
二、公訴人認被告乙○○涉有刑法第320 條第1 項之竊盜罪，係
    以被害人丙○○於警詢之證述，並有贓物認領保管單、扣押
    筆錄、高雄縣政府警察局車輛協尋電腦輸入單、內政部警政
    署刑事警察局97年8 月18日刑紋字第0970111204號鑑驗書可
    憑等語，為其論據。
三、訊據被告乙○○堅詞否認竊盜，辯稱：當初是甲○○駕駛上
    開自用小客車來載我，他說要載我去逛逛，去找他朋友「棋
    仔」，因為甲○○和我一起出去時都騎摩托車，我特別問他
    車子是誰的，他說是跟鄰居借的，當時我坐在副駕駛座幫甲
    ○○調整車內後視鏡，我碰過上開自用小客車門把、播放音
    樂之處、副駕駛座前面的置物櫃、後視鏡等語。經查：
（一）證人甲○○於原審審理時陳稱：本案自用小客車是我在我
      住的竹後村偷的，我有開該車載過被告，我跟被告說該車
      是跟鄰居借的，我忘了是否有要被告幫忙調整車內後視鏡
      ，後來我不開了，就把車停在水管路或是竹東路那邊，我
      於98年3 月10日警詢筆錄陳述本案自用小客車不是我偷的
      ，因為當時警察沒有拿該自用小客車照片給我看，我不知
      道是哪台車子，我是事後回想才想起這台車，我不知道我
      在竹後村竊盜有幾次，警察製作筆錄時雖然有跟我說是97
      年5 月12日在高雄縣仁武鄉竹後村竹門巷85-6號失竊車牌
      號碼RF-9398 的車子，但我是回想該車不是在那地方失竊
      ，我吸食毒品，很多事情都想不起來（A4卷第35頁反面至
      第42頁）等語，本院審理時証人甲○○仍稱：該車是我在
      竹後村竊取等語（見99年2 月2 日本院審判筆錄），核與
      高雄縣政府警察局車輛尋獲電腦輸入單（A1卷第15頁）所
      記載本案自用小客車係於高雄縣仁武鄉竹後村失竊，為警
      於高雄縣仁武鄉○○路與華興街口尋獲情節大致相符。
（二）證人甲○○與被告乙○○曾有糾紛，業具被告乙○○、甲
      ○○陳述在卷（A1卷第6 頁，A4卷第38頁反面，A4卷第44
      頁反面），衡諸經驗法則，甲○○實無必要為迴護被告乙
      ○○為虛偽之證述，而陷自己於偽證罪之處罰及自己涉竊
      盜罪之風險，且被告乙○○是於98年3 月18日入監所迄今
      ，甲○○是於97年7 月9 日亦入監所迄今，有卷附臺灣高
      等法院被告前案紀錄表，及甲○○在監在押全國紀錄表（
      A4卷第21頁）可按，並無證據證明渠等2 人有接觸串證之
      行為，是本案自用小客車為甲○○所竊取，應可認定。
（三）證人甲○○於原審審理結證時雖稱：車內後視鏡是只有我
      可以看到，我不可能要被告調整等語（A4卷第38頁），惟
      甲○○於原審審理之結證關於被告乙○○是否調整車內後
      視鏡一節，先稱：我忘了是否有請被告乙○○幫我調整車
      內後視鏡（A4卷第35頁反面）；後改口稱：沒有（A4卷第
      35頁反面）；又稱：其實我忘了等語（A4卷第38頁反面）
      ，且依一般情理，若甲○○意在頂替被告乙○○，自應肯
      認被告乙○○調整車內後視鏡之事，雖此部分甲○○說詞
      反覆，惟亦難以此遽認本案自用小客車係被告所竊取。
（四）末按被告否認犯罪事實所持辯解縱使不能成立，除非有確
      實證據足以證明對於被告犯罪已無合理之懷疑外，不能遽
      為有罪之認定；刑事訴訟法規定被告有緘默權，被告基於
      不自證己罪原則，既無供述之義務，亦不負自證清白之責
      任，不能因被告未能提出證據資料證明其無罪，或對於被
      訴之犯罪事實不置可否，即認定其有罪（最高法院92年台
      上字第2570號判決參照）。被告乙○○雖於偵訊時稱：江
      永輝駕駛該車，我坐在旁邊，甲○○叫我幫他調整車內後
      視鏡，當時江永輝在開車等語（A2卷第7 頁），嗣於原審
      準備程序時改稱：甲○○開車來載我，他把車子停著，在
      車上打針，要我幫他調整後視鏡等語（A3卷第29頁），惟
      如無積極證據足以證明其犯罪行為，自不能以推測或擬制
      之方法以為裁判之基礎，此即為無罪推定原則之旨趣。本
      件公訴人認被告乙○○涉犯竊盜罪嫌，所憑證據為本案自
      用小客車上採得之被告指紋，然車內一枚指紋僅能証明被
      告乙○○有坐過該車，尚不能擴張証明被告乙○○有竊取
      該車。
    綜上所述，因証人甲○○已坦承竊車，且車內一枚指紋僅能
    証明被告乙○○有坐過該車，尚不能擴張証明被告乙○○有
    竊取該車，此外復查無其他確切証据証明被告乙○○有竊盜
    情事，其犯罪即屬不能証明。
四、原審以不能証明被告乙○○竊盜，依法諭知無罪，核無不合
    ，檢察官上訴指摘原判決不當，為無理由，應予駁回。
據上論結，應依刑事訴訟法第368 條，判決如主文。
本案經檢察官林應華到庭執行職務。
中    華    民    國    99    年    2     月    23    日
                  刑事第八庭    審判長法  官  洪兆隆
                                      法  官  郭玫利
                                      法  官  張盛喜
以上正本證明與原本無異。
不得上訴。
中    華    民    國    99    年    2     月    23    日
                                      書記官  黃一秋

司法院資訊處製作；財團法人民間司法改革基金會備份。
